【裁判字號】    96,破,130
【裁判日期】    970123
【裁判案由】    宣告破產
【裁判全文】
臺灣高雄地方法院民事裁定               96年度破字第130號
聲  請  人  甲○○
上列聲請人聲請宣告破產事件，本院裁定如下：
    主      文
聲請駁回。
聲請程序費用由聲請人負擔。
    理      由
一、聲請意旨略以：聲請人向中國信託商業銀行、國泰世華商業
    銀行、荷蘭商荷蘭銀行、永豐商業銀行、元大商業銀行、萬
    泰商業銀行、台新國際商業銀行、大眾商業銀行、台北國際
    商業銀行申辦信用卡、現金卡及信用貸款，至民國96年10月
    3 日止，計積欠本金、利息、遲延利息與違約金共新臺幣（
    下同）3,158,324 元，聲請人每月薪資約35,000元，尚須扶
    養3 名子女，難以維持自己與家人生活，而聲請人雖有汽車
    1 輛，但其價值不足2 萬元，是聲請人之資產已不足以清償
    債務。惟聲請人現有現金40萬元供籌組破產財團，爰聲請准
    予裁定破產等語。
二、按「破產，對於債務人不能清償債務者宣告之」，破產法第
    57條定有明文。又「破產管理人之報酬為財團費用」、「破
    產人及其家屬之必要生活費，視為財團費用」、「財團費用
    及財團債務，應先於破產債權，隨時由破產人依破產法之規
    定清償之」、「破產宣告後，如破產財團之財產不敷清償財
    團費用及財團債務時，法院因破產管理人之聲請，應以裁定
    宣告破產終止」，亦為同法第95條第1 項第3 款、第2 項、
    第97條、第148 條所明定。故破產法第57條雖規定債務人不
    能清償債務時得宣告破產，然依同法第148 條規定之意旨，
    若債務人之財產雖可勉強組成破產財團，但如預見縱進行破
    產程序，該破產財團之財產顯仍不足清償破產財團費用及財
    團債務時，即應認無宣告破產之實益，而無待宣告破產後再
    另為宣告破產終止之必要，以避免無益程序之進行。再者，
    宣告破產後，係在法院之監督下，強制將債務人之財產為變
    價，用以分配清償債權，而就未能受清償部分之債權，則發
    生請求權視為消滅之效果（破產法第149 條參照）。故破產
    宣告之效力，就現行規定而言，係使債務人在破產宣告前所
    發生之債權全部實質歸於消滅，對債權人而言，影響自屬甚
    大，則在此制度之運作下，如何調整債務人重生機能及債權
    人權益保障間之平衡，以避免債務人利用破產制度而免除債
    務所引發之道德危險，並維護經濟秩序之穩定及交易安全之
    信賴，即應詳實審酌是否符合破產之要件。
三、經查：
  (一)聲請人主張積欠如附表所示之債權人與大眾商業銀行共計3,
    158,324 元，而經本院向附表所示之債權人與大眾商業銀行
    函詢結果，聲請人積欠之債務金額為2,958,738 元，並未積
    欠大眾商業銀行債務，有附表所示之銀行與大眾商業銀行陳
    報函文資料附卷可稽（見本院卷第30頁、第43至48頁、第49
    至65至82頁），是聲請人積欠附表所示之債權人至少2,958,
    738 萬元，堪予認定。
  (二)聲請人主張每月工作收入為35,000元，核與勞工保險局97年
    1 月16日函檢附投保資料記載之投保薪資33,300元（見本院
    卷第102 至103 頁），大致相符，堪信屬實。而聲請人除工
    作收入外，僅有79年出廠之汽車1 輛及澎湖灣開發建設股份
    有限公司之股票，此外，即無其他財產，有稅務電子閘門財
    產所得調件明細表在卷可考（見本院卷第89至94頁），因聲
    請人所有之汽車1 輛，年代久遠，在市場上之交易價值不足
    2 萬元，其持有之股票，亦無市場交易價值，已據聲請人自
    承在卷（見本院卷第107 頁），故聲請人目前之總資產已不
    足清償其負債，堪予認定。
  (四)聲請人雖於聲請狀記載其累積存有現金40萬元等語（見本院
    卷第3 頁），惟聲請人已到庭自承所謂40萬元，係其預備向
    友人借貸之資金等語（見本院卷第108 頁），足認聲請人實
    際上並無40萬元可供組成破產財團。又聲請人主張其需與配
    偶共同扶養3 名小孩，而依行政院主計處公布之94年度家庭
    收支調查報告記載，高雄縣平均每戶人數為3.31人，消費支
    出為550,175 元，依此計算高雄縣每人每年平均消費支出為
    166,216 元（計算式：550,175 ÷3.31＝166,216 ，元以下
    四捨五入），聲請人與其配偶共同扶育3 名子女，則以該標
    準計算聲請人及其子女每年之必要生活費用即達415,540 元
    （計算式＝166,216 元＋【166,216 元×3 ÷2 】），再以
    破產執行程序需召開債權人會議、分配破產財團，預估至少
    1 年之期間，加計目前實務上破產管理人之報酬約5 萬元，
    ，則聲請人於破產程序期間所需支出之必要生活費及破產管
    理人報酬計465,540 元，顯逾聲請人於同一期間之資產440,
    000 元（計算式＝【薪資總和35,000元×12月】＋汽車價值
    2 萬元）。尤以，聲請人現罹患疾病，可預期將支出相當數
    額之醫療費用，則聲請人之財產於扣除上開破產管理人之報
    酬、生活費用及醫療費用後，已無餘額可構成破產財團，自
    無法清償任何破產債務，則揆諸首開說明，聲請人聲請宣告
    破產，並無實益，其聲請即無理由，應予駁回。
四、據上論結，本件聲請為無理由，依破產法第5 條、民事訴訟
    法第95條、第78條，裁定如主文。
中    華    民    國    97    年    1     月    23    日
                  民事第七庭  法  官  高增泓
上為正本係照原本作成。
如對本裁定抗告須於裁定送達後10日內向本院提出抗告狀。
中    華    民    國    97    年    1     月    23    日
                              書記官  王芷鈴
附表：債權人清冊
┌──┬────────────┬────────┬─────────┐
│編號│債權人                  │債權性質        │  備        註    │
│    │                        │金額（新臺幣）  │                  │
├──┼────────────┼────────┼─────────┤
│一  │中國信託商業銀行股份有限│信用卡          │見本院卷第30頁    │
│    │公司                    │105,457元       │                  │
├──┼────────────┼────────┼─────────┤
│二  │中國信託商業銀行股份有限│通信貸款        │見本院卷第30頁    │
│    │公司                    │182,768元       │                  │
├──┼────────────┼────────┼─────────┤
│三  │中國信託商業銀行股份有限│現金卡          │見本院卷第30頁    │
│    │公司                    │289,562元       │                  │
├──┼────────────┼────────┼─────────┤
│四  │國泰世華商業銀行股份有限│小額信用貸款    │見本院卷第43頁    │
│    │公司                    │166,615元       │                  │
├──┼────────────┼────────┼─────────┤
│五  │國泰世華商業銀行股份有限│信用卡          │見本院卷第43頁    │
│    │公司                    │128,519元       │                  │
├──┼────────────┼────────┼─────────┤
│六  │荷商荷蘭銀行股份有限公司│信用卡          │見本院卷第49頁    │
│    │                        │152,142元       │                  │
├──┼────────────┼────────┼─────────┤
│七  │永豐商業銀行股份有限公司│信用借款        │見本院卷第66頁    │
│    │                        │498,382元       │                  │
├──┼────────────┼────────┼─────────┤
│八  │元大商業銀行股份有限公司│信用借款        │見本院卷第70頁    │
│    │                        │303,751元       │                  │
├──┼────────────┼────────┼─────────┤
│九  │萬泰商業銀行股份有限公司│現金卡          │見本院卷第75頁    │
│    │                        │127,087元       │                  │
├──┼────────────┼────────┼─────────┤
│十  │台新國際商業銀行股份有限│信用貸款        │見本院卷第77頁    │
│    │公司                    │501,207元       │                  │
├──┼────────────┼────────┼─────────┤
│十一│台北國際商業銀行股份有限│信用卡          │見本院卷第107頁   │
│    │公司                    │503,248元       │                  │
├──┴────────────┼────────┼─────────┤
│合               計           │2,958,738元     │                  │
└───────────────┴────────┴─────────┘


司法院資訊處製作；財團法人民間司法改革基金會備份。
